【裁判字號】    95,訴,1294
【裁判日期】    951222
【裁判案由】    違反毒品危害防制條例
【裁判全文】
臺灣臺南地方法院刑事判決              95年度訴字第1294號
公  訴  人  臺灣臺南地方法院檢察署檢察官
被      告  甲○○
                    （現在臺灣臺南監獄臺南分監執行中）
上列被告因違反毒品危害防制條例案件，經檢察官提起公訴（95
年度毒偵字第1834號），及同署移送併辦（95年度毒偵字第2231
、2256、2372、2715、2321、2857號），被告就被訴事實為有罪
之陳述，本院合議庭裁定由受命法官獨任進行簡式審判程序，判
決如下：
    主  文
甲○○施用第一級毒品，累犯，處有期徒刑壹年陸月，扣案之海
洛因貳包（驗餘淨重合計零點壹壹公克），均沒收銷燬之；扣案
之注射針筒貳支，均沒收。
    事  實
一、甲○○前因施用毒品案件，先後二次經觀察、勒戒後，均認
    無繼續施用毒品之傾向，由臺灣臺南地方法院檢察署檢察官
    於民國九十年六月二十八日及九十一年五月十四日，分別以
    九十年度毒偵字第一三三八號及九十一年度毒偵字第七二號
    為不起訴處分確定。又於九十二年間因施用第一級毒品案件
    ，經本院以九十二年度訴字第六七○號刑事判決判處有期徒
    刑十月確定，並與另案所犯之竊盜、詐欺罪，定應執行刑為
    有期徒刑二年四月確定，甫於九十五年三月八日縮刑期滿執
    行完畢。詎甲○○猶不知悔改，明知海洛因係毒品危害防制
    條例所規定之第一級毒品，不得非法持有、施用，竟另基於
    反覆施用第一級毒品海洛因之單一行為犯意，自九十五年五
    月間某日起至同年十月二十八日止，在臺南縣新化鎮豐榮里
    洋子一五號住處、臺南縣永康市某友人住處、臺南縣永康市
    西勢國小或西勢里路旁、臺南縣新化鎮體育公園內、臺南縣
    新化鎮○○里○○○○路等處，以注射之方式，施用第一級
    毒品海洛因多次。經警先後於：(一)九十五年六月二十八日上
    午十一時十分許，在臺南縣新化鎮○○路四一二巷口前盤查
    ，經甲○○同意採集尿液送驗後，呈嗎啡陽性反應；(二)九十
    五年七月十二日凌晨一時四十分許，在臺南縣新化鎮○○路
    高鐵橋下前盤查，經其同意採集尿液送驗後，呈嗎啡性反應
    ；(三)九十五年七月二十二日上午九時四十五分許，在臺南縣
    永康市○○○街五七號查獲，並扣得第一級毒品海洛因一包
    （驗餘淨重○‧○九公克）及甲○○所有供其施用海洛因所
    用之注射針筒一支；(四)九十五年八月三日晚上九時五分許，
    持本院核發之搜索票，在臺南縣新化鎮豐洋里洋子一五號住
    處搜索，經其同意採尿送驗後，呈嗎啡陽性反應；(五)九十五
    年八月三十日上午八時五十分許，在臺南縣永康市○○路○
    段與公園路口查獲，經其同意採尿送驗後，呈嗎啡陽性反應
    ；(六)九十五年九月五日晚上七時許，在臺南縣永康市○○路
    四○巷一五○弄產業道路香蕉園內查獲，並扣得第一級毒品
    海洛因一包（驗餘淨重○‧○二公克）及甲○○所有供其施
    用海洛因所用之注射針筒一支；(七)九十五年九月十六日上午
    九時十五分許，在臺南縣永康市○○街三七號前查獲，經其
    同意採尿送驗後，呈嗎啡陽性反應；(八)九十五年十月二十八
    日上午九時四十分許，在臺南縣新化鎮豐榮里洋子一五號住
    處緝獲，經其同意採尿送驗後，呈嗎啡陽性反應，而查悉上
    情。
二、案經臺南縣警察局永康分局報請臺灣臺南地方法院檢察署檢
    察官偵查起訴及同署移送併案審理。
    理  由
一、上開事實業經被告甲○○坦承不諱，且其先後為警查獲所採
    集之尿液檢體，經送檢驗結果，均呈嗎啡陽性反應（按海洛
    因係由嗎啡經化學合成而製得，經注射進入人體後，因代謝
    分解成嗎啡，因此施打海洛因後，由尿液中檢驗結果仍為嗎
    啡反應），有長榮大學九十五年八月一日出具之確認報告暨
    臺南縣警察局新化分局列管毒品人口尿液檢體採集送驗紀錄
    表（見併辦九十五年度毒偵字第二三七二號案件之警卷第七
    、八頁）、長榮大學九十五年八月一日出具之確認報告暨臺
    南縣警察局新化分局應受尿液採驗人尿液檢體採集送驗紀錄
    表（見併辦九十五年度毒偵字第二二五六號案件之警卷第四
    至五頁）、長榮大學九十五年八月七日出具之確認報告暨臺
    南縣警察局永康分局偵辦毒品案送驗尿液編號與真實姓名對
    照表編號名冊（見本案九十五年度毒偵字第一八三四號偵查
    卷第一八至一九頁）、長榮大學九十五年八月十六日出具之
    確認報告暨臺南市警察局刑警隊偵辦涉嫌毒品案年籍對照表
    （見併辦九十五年度毒偵字第二二三一號案件之警卷第八、
    一○頁）、長榮大學九十五年九月二十五日出具之確認報告
    暨臺南縣警察局永康分局偵辦毒品案送驗尿液編號與真實姓
    名對照表編號名冊（見併辦九十五年度毒偵字第二七一五號
    偵查卷第六頁、警卷第七頁）、長榮大學九十五年十月三十
    日出具之確認報告暨臺南市警察局第一分局調查涉嫌毒品案
    送驗尿液及年籍對照表（見併辦九十五年度毒偵字第二三二
    一號偵查卷第一一頁、警卷第七頁）、長榮大學九十五年十
    月十日出具之確認報告暨臺南縣警察局永康分局偵辦毒品案
    送驗尿液編號與真實姓名對照表編號名冊（見併辦九十五年
    度毒偵字第二八五七號案件之警卷第七至八頁）、長榮大學
    九十五年十一月十七日出具之確認報告暨應受尿液採驗人尿
    液檢體採集送驗紀錄表（見本院卷第一一七至一一八頁）各
    一件在卷可稽；且警方先後於九十五年七月二十二日及九十
    五年九月五日扣案之白粉各一包，分送法務部調查局以化學
    呈色法及氣相層析質譜儀分析法檢驗結果，確含第一級毒品
    海洛因成份，亦有該局九十五年八月十五日調科壹字第二○
    ○○○六四七○號鑑定通知書、九十五年十月二十三日調科
    壹字第○九五二三○二八五五○號鑑定書各一件附卷可按（
    見本案九十五年度毒偵字第一八三四號偵查卷第一六頁、併
    辦九十五年度毒偵字第二三二一號偵查卷第一○頁）；復有
    被告所有供施打海洛因所用之注射針筒二支扣案可資佐證，
    足見被告上開自白核與事實相符，應可採信。再被告有如事
    實欄所示之經觀察、勒戒處分執行紀錄，有臺灣高等法院被
    告前案紀錄表在卷可佐，其於九十一年五月九日執行完畢釋
    放後，五年內再犯本件施用第一級毒品之罪，事證明確，被
    告犯行堪以認定，自應依法論科。
二、按海洛因係毒品危害防制條例第二條第二項第一款所明定之
    第一級毒品，不得非法持有、施用。核被告所為，係犯毒品
    危害防制條例第十條第一項之施用第一級毒品海洛因罪。又
    被告施用第一級毒品海洛因前後持有海洛因之低度行為，應
    為施用海洛因之高度行為所吸收，不另論罪。另毒品危害防
    制條例所規定之施用第一級毒品犯行，因鑑於施用毒品者，
    大多具有「成癮性」，為貫徹社會防制毒品之期盼，對施用
    毒品者，有施以「斷癮」之必要，乃就施用毒品行為，先為
    生理治療及心理復健之保安處遇，因而以令入勒戒處所觀察
    、勒戒方式，戒除其身癮，若仍無法戒除，有繼續施用毒品
    之傾向，再令入戒治處所施以強制戒治，以戒除其心癮，倘
    上開保安處遇猶無法收其遮斷毒癮之實效，方以刑罰追訴處
    罰，此為毒品危害防制條例第二十、二十三條所明定，足見
    施用第一級或第二級毒品罪，本即預定其因成癮而有反覆實
    行施用毒品之性質，於刑法評價上，即得以集合犯論以一罪
    （最高法院九十五年度台上字第一○七九號判決意旨參照）
    。本件被告既自承其自九十五年五月間某日起至九十五年十
    月二十八日因本案緝獲為止，每天都要施用海洛因，平均一
    天要施用一至三次（見本院卷第一二九頁）等情，且觀諸卷
    附臺灣高等法院被告前案紀錄表，被告自九十年間即因施用
    毒品案件，經送觀察勒戒處分，顯見被告確有反覆施用毒品
    之慣行，揆諸前揭說明，其習慣性、多次並反覆施用第一級
    毒品之行為，應予評價為「集合犯」之包括一罪，且被告之
    行為已跨越現行刑法之施行日期九十五年七月一日，亦無庸
    為新舊法之比較，附此敘明。末查被告有事實欄所載之有期
    徒刑執行完畢紀錄，有前開臺灣高等法院被告前案紀錄表可
    按，其於有期徒刑之執行完畢後五年內，故意再犯本件有期
    徒刑以上之施用第一級毒品罪，為累犯，應依刑法第四十七
    條第一項之規定加重其刑。公訴意旨雖僅就被告於九十五年
    六月間某日起至九十五年七月二十二日止之施用第一級毒品
    犯行起訴，而未就被告於九十五年五月間、九十五年七月二
    十三日起至九十五年十月二十八日止之施用第一級毒品犯行
    起訴，然此部分之犯罪事實與起訴部分，有如前述之集合犯
    之實質上一罪關係，被告迄九十五年九月十六日為止之施用
    第一級毒品犯行部分，並經檢察官移送併辦（九十五年度毒
    偵字第二二三一、二二五六、二三七二、二七一五、二三二
    一、二八五七號），本院自應併予審究。爰審酌海洛因戕害
    身心，而被告前因施用毒品經送觀察、勒戒處分後，猶不思
    戒絕革除惡習，再為本件犯罪，顯未因前所受觀察勒戒之治
    療處分而記取教訓，惟其施用毒品所生危害，實以自戕身心
    健康為主，對於他人生命、身體、財產等法益，尚無明顯而
    重大之實害，兼衡其犯罪後坦承犯行等一切情狀，量處如主
    文所示之刑。又扣案之第一級毒品海洛因二包（驗餘淨重合
    計○‧一一公克），係違禁物，不問屬於犯人與否，應依毒
    品危害防制條例第十八條第一項前段規定宣告沒收銷燬之。
    另扣案之注射針筒二支係被告所有，供其施用第一級毒品海
    洛因所用之物，業據被告供明在卷（見本院卷第一二六、一
    二八頁），爰依刑法第三十八條第一項第二款規定宣告沒收
    。
據上論斷，應依刑事訴訟法第二百七十三條之一第一項、第二百
九十九條第一項前段，毒品危害防制條例第十條第一項、第十八
條第一項前段，刑法第十一條前段、第四十七條第一項、第三十
八條第一項第二款，判決如主文。
本案經檢察官乙○○到庭執行職務。
中    華    民    國    95    年    12    月    22    日
                  刑事第七庭    法  官  林欣玲
以上正本證明與原本無異。
如不服本判決，應於判決送達後10日內，向本院提出上訴狀。
                                書記官  鄭佩玉
中    華    民    國    95    年    12    月    22    日
附錄本案論罪科刑法條全文：
毒品危害防制條例第10條
施用第一級毒品者，處 6 月以上 5 年以下有期徒刑。
施用第二級毒品者，處 3 年以下有期徒刑。


司法院資訊處製作；財團法人民間司法改革基金會備份。
